【裁判字號】    98,易,534
【裁判日期】    980715
【裁判案由】    詐欺
【裁判全文】
臺灣高雄地方法院刑事判決               98年度易字第534號
公  訴  人  臺灣高雄地方法院檢察署檢察官
被      告  乙○○
上列被告因詐欺案件，經檢察官聲請簡易判決處刑（97年度偵字
第9346號），本院認不應以簡易判決處刑，改依通常程序審理後
，判決如下：
    主  文
乙○○無罪。
    理  由
一、聲請簡易判決處刑意旨略以：被告乙○○明知於犯罪集團專
    門蒐集人頭電話門號用以犯罪之社會現象層出不窮之際，若
    將自己之門號出售、出租或提供他人使用，可能因此供不法
    詐騙份子作為詐騙他人之工具，並能預見可能因而幫助他人
    從事詐欺取財犯罪，竟不違背其本意，仍基於幫助他人詐欺
    取財之幫助故意，於民國96年8 月3 日，因見報紙工作廣告
    欄刊登「辦門號送現金」之廣告，而與姓名、年籍不詳，綽
    號「峰仔」之成年人取得聯繫，偕同前往高雄市○○○路
    152 號亞東通信行，向臺灣大哥大股份有限公司申辦行動電
    話門號0000000000號預付卡之SIM 卡後，旋以新臺幣（下同
    ）500 元之代價當場出售予「峰仔」，嗣由該所屬不詳詐騙
    集團取得。該詐騙集團成員即基於意圖為自己不法所有之犯
    意聯絡，將上開SIM 卡交由另案被告陳政斌（業由臺灣屏東
    地方法院於96年11月28日以96年度易字第949 號判決處有期
    徒刑1 年，現正上訴審理中），作為詐欺電信轉接平台節費
    器使用之詐騙門號，供隱匿於大陸地區之「阿發」、「大肥
    」、「王大哥」以上開門號及各類詐騙手法對不特定人詐欺
    ，使被害人陷於錯誤，而匯款至指定帳戶，經警於96年8 月
    23日9 時30分，在屏東市○○路49號當場查獲陳政斌正操作
    行動電話雙卡機節費器模組，始查悉上情，因認被告乙○○
    係犯刑法第30條第1 項、第339 條第1 項之幫助詐欺罪嫌。
二、按按犯罪事實應依證據認定之，無證據不得認定其犯罪事實
    ；又不能證明被告犯罪者，應諭知無罪之判決，刑事訴訟法
    第154 條第2 項、第301 條第1 項定有明文。次按事實之認
    定，應憑證據，如未能發現相當證據，或證據不足以證明，
    自不能以推測或擬制之方法，為裁判基礎；且認定不利於被
    告之事實須依積極證據，苟積極證據不足為不利於被告事實
    之認定時，即應為有利於被告之認定；另認定犯罪事實所憑
    之證據，雖不以直接證據為限，間接證據亦包括在內，然無
    論直接證據或間接證據，其為訴訟上之證明，須於通常一般
    之人均不致有所懷疑，而得確信其為真實之程度者，始得據
    之為有罪之認定，倘其證明尚未達到此一程度，而有合理之
    懷疑存在，無從使事實審法院得有罪之確信時，即應由法院
    為諭知被告無罪之判決（最高法院40年臺上字第86號、30年
    上字第816 號、76年臺上字第4986號判例參照）。次按預備
    行為與未遂犯之區別，以已未著手於犯罪之實行為標準，所
    謂著手，即指犯人對於犯罪構成事實開始實行而言。而刑法
    上之幫助犯，以正犯已經犯罪為構成要件，幫助犯並無獨立
    性，如無他人犯罪行為之存在，幫助犯即無由成立。
三、證據能力部分：按被告以外之人於審判外之言詞或書面陳述
    ，除法律有規定者外，不得作為證據，刑事訴訟法第159 條
    第1 項定有明文；被告以外之人於審判外之陳述，雖不符同
    法第159 條之1 至159 條之4 之規定，而經當事人於審判程
    序同意作為證據，法院審酌該言詞陳述或書面陳述作成時之
    情況，認為適當者，亦得為證據。當事人、代理人或辯護人
    於法院調查證據時，知有第159 條第1 項不得為證據之情形
    ，而未於言詞辯論終結前聲明異議者，視為有前項之同意，
    同法第159 條之5 第2 項亦有明文。查本判決以下所引傳聞
    證據，均經被告於法院調查證據時，知有第159 條第1 項不
    得為證據之情形，而未於言詞辯論終結前聲明異議，本院審
    酌上開證據作成時並無不合法定程序之情形，認為適當，依
    上開說明，應均有證據能力。
四、公訴意旨認被告乙○○涉有上開犯行，無非係以被告乙○○
    於警詢及偵查中之自白；臺灣屏東地方法院96年度易字第94
    9 號判決書1 份；通聯調閱查詢單1 份；臺灣大哥大股份有
    限公司預付卡申請書1 張，為其論據。訊據被告乙○○固不
    否認有於96年8 月3 日，依報紙工作廣告欄刊登「辦門號送
    現金」之廣告，與姓名、年籍不詳，綽號「峰仔」之成年人
    取得聯繫，偕同前往高雄市○○○路152 號亞東通信行，向
    臺灣大哥大股份有限公司申辦行動電話門號0000000000號預
    付卡之SIM 卡（下稱系爭SIM 卡）後，以500 元之代價當場
    出售予「峰仔」之事實，然否認有何幫助詐欺取財犯行，辯
    稱：伊不知系爭SIM 卡會用來詐欺等語，經查：
  (一)被告於96年8 月3 日將申辦所得之系爭SIM 卡，以500 元之
    代價當場出售予「峰仔」之男子，為被告所坦承，並有臺灣
    大哥大門號0000000000號預付卡聲請書1 份在卷可證。
  (二)被告上開門號0000000000號之SIM 卡，嗣由「阿峰」所屬不
    詳詐騙集團取得，該詐騙集團成員「阿發」、「大肥」、「
    王大哥」將上開系爭SIM 卡1 張交予陳政彬。又陳政彬以行
    動電話雙卡機節費器模組19組、多組電話門號SIM 卡、蓄電
    池及電源充電器各1 具組設移動式行動電話平台，於96 年7
    月20日起，於屏東縣市一帶四處發話，提供綽號「王大哥」
    、「阿發」及同夥大陸籍女子等詐騙集團成員發話工具，向
    不特定人假借「猜猜我是誰」、「個人資料外洩」、「親友
    出事勒索」等詐騙方式，致被害人楊淑貞、許志鵬、鄭增明
    、黃秀月、洪傅首華、朱源清、張水助、張啟彬、鄭秀玲、
    許阿葉、葉文穎、李宜美、高玉霖、曾啟能、黃香梅、湛增
    賢、鍾婷雯、龔溱釿、陳進成、梁舒晴、錢純之、曾資紜、
    程千碧、滕華美、劉又齊、張景瑞、謝燕玉、劉昌雯、郭慶
    輝、周天麟、林馬雄、謝杰君、江閔聰等33人於附表所示被
    害時間，接獲該詐騙集團成員透過上揭雙卡節費器模組轉接
    門號來電詐騙，除謝燕玉、劉昌雯、郭慶輝、周天麟、林馬
    雄、謝杰君、江閔聰未予匯款，其餘被害人乃因陷於錯誤而
    匯款至附表所示指定之人頭帳戶，陳政彬嗣於96年8 月23
    日9 時30分為警查獲，並扣得行動電話雙卡機節費器模組19
    組、電話門號SIM 卡37張（其中含系爭SIM 卡）及蓄電池及
    電源充電器各1 個。而陳政彬所犯之詐欺案件，經臺灣屏東
    地方法院以96年度易字第949 號判處應執行刑有期徒刑1 年
    ，經檢察官提起上訴後，經臺灣高等法院高雄分院以97年度
    上易字第150 號判處應執行有期徒刑2 年6 月確定等情，為
    被告所不否認，並有臺灣屏東地方法院以96年度易字第949
    號、臺灣高等法院高雄分院97年度上易字第150 號判決各1
    份，並有扣押品目錄表1 份、照片35張在卷可證。
  (三)然細繹上開臺灣屏東96年度易字第949 號刑事判決、臺灣高
    等法院高雄分院97年度上易字第150 號刑事判決，均未提及
    陳政彬曾將系爭SIM 卡用以詐欺上開被害人33人，有上開刑
    事判決各1 份在卷可證，公訴人以此為不利被告之論據已然
    無據。
  (四)再查獲員警證人即林永照固於本院審理中證述：「系爭門號
    是由陳政彬案之節費器序號查詢曾經插入之門號，認定系爭
    門號曾插入陳政彬之節費器使用，再對照內政部反詐騙專線
    165 之資料，而查獲」等語。而系爭SIM 卡確實曾插入陳政
    彬持有之節費器之事實，固有卷附公訴人所提出之通聯記錄
    之內容1 份可證。然經本院查詢內政部警政署刑事警察局，
    內政部警政署刑事警察局函覆本院：「警政署165 反詐騙諮
    詢專線數為資料庫，該0000000000號門號係因本局電信警察
    隊與該專線執行斷援專案所查獲之詐騙電話，並無任何檢舉
    或報案資料」，有內政部警政署刑事警察局97年12月24日刑
    防字第0970195132號函1 份在卷可證。是證人林永照之證詞
    及上開通聯記錄1 份，均只足證明系爭系爭SIM 卡確實曾插
    入陳政彬持有之節費器，尚不足證明系爭SIM 卡曾經陳政彬
    或其所屬之詐欺集團用於詐欺之用甚明。
五、綜上所述，本件檢察官所舉積極證據，尚不足證明被告系爭
    SIM 卡曾經陳政彬或其所屬之詐欺集團用於詐欺之用，其間
    尚有合理之懷疑存在，而不足使本院採信被告有幫助詐欺之
    犯行。此外，復查無其他積極證據足認被告有公訴意旨所指
    犯行，被告既未經證明犯罪，揆諸前開最高法院判決意旨，
    自應為被告無罪之諭知。
據上論結，應依刑事訴訟法第452 條、第301 條第1 項前段，判
決如主文。
本案經檢察官甲○○到庭執行職務。
中    華    民    國    98    年    7     月    15    日
                  刑事第十一庭  審判長法  官  黃三友
                                      法  官  林依蓉
                                      法  官  陳億芳
以上正本證明與原本無異。
如不服本判決應於收受送達後10日內向本院提出上訴書狀，並應
敘述具體理由；如未敘述上訴理由者，應於上訴期間屆滿後20日
內向本院補提理由書（均須按他造當事人之人數附繕本）「切勿
逕送上級法院」。
中    華    民    國    98    年    7     月    16    日
                                      書記官  林靜慧


司法院資訊處製作；財團法人民間司法改革基金會備份。
